【裁判字號】    94,訴,1583
【裁判日期】    950331
【裁判案由】    搶奪
【裁判全文】
臺灣臺南地方法院刑事判決              94年度訴字第1583號
聲  請  人  臺灣臺南地方法院檢察署檢察官
被      告  乙○○
                    （另案羈押於高雄看守所）
上列被告因搶奪案件，經檢察官提起公訴（94年度偵字第12798
號），本院判決如下：
    主  文
乙○○無罪。
    理  由
一、公訴意旨略以：被告乙○○意圖為自己不法之所有，於民國
    九十四年九月二十九日十八時四十五分許，在臺南市○區○
    ○路五二八號「陳建廷婦產科」二樓待產室內，因與其女友
    甲○○發生爭執，即趁甲○○於手術後在病床上休息而行動
    不便無法阻止之際，動手搶奪甲○○所有置於病床之手提包
    （內有新台幣八千九百元、行動電話一支、提款卡及駕駛執
    照各一份），得手後迅速離去。因認被告涉有刑法第三百二
    十五條第一項搶奪罪嫌等語。
二、按犯罪事實應依證據認定之，無證據不得認定其犯罪事實，
    刑事訴訟法第一百五十四條第二項定有明文。又事實之認定
    ，應憑證據，如未能發現相當證據，或證據不足以證明，自
    不能以推測或擬制之方法為裁判基礎；又認定不利於被告之
    事實，須依積極證據，苟積極證據不足為不利於被告事實之
    認定時，即應為有利於被告之認定，更不必有何有利之證據
    ，最高法院三十年上字第八一六號、四十年台上字第八六號
    判例分別著有明文。
三、公訴人認被告涉犯搶奪罪之犯行，無非係以告訴人甲○○之
    指訴、贓物認領保管單一份及照片二張為憑。訊據被告固坦
    承於上開時地有拿走告訴人甲○○所有手提包等語，然否認
    有何搶奪犯行，辯稱：其與告訴人甲○○二人為男女朋友關
    係，當天只是要拿告訴人甲○○皮包內的房間鑰匙，因其要
    進入甲○○房間內把之前放在告訴人處的錢拿回來，並沒有
    要搶告訴人財物的意思等語。
四、又按刑法第三百二十五條第一項規定：「意圖為自己或第三
    人不法之所有，而搶奪他人之動產者，處六月以上五年以下
    有期徒刑」，是強奪罪之成立，須行為人於行為時具有不法
    所有之意圖，而為搶奪之行為，方論以行為人搶奪罪責。經
    查，告訴人甲○○於本院審理時證稱：「被告的錢有放在我
    這裡…被告如果拿到我房間的鑰匙可以進入我家，因為當時
    他與我交往三年，所以我家人會讓他進去」、「（被告）應
    該是要拿走皮包內的鑰匙吧，並不是要拿皮包內的財物。」
    、「（當時為何會報警？）我認為錢是放在一起的，而且我
    當時手術不舒服，所以我認為被告不應該做這些事，因為被
    告拿鑰匙之前，我們有提分手，被告說他要分手就要錢算清
    楚。」等語，核與被告所辯上情大致相符，是以，被告強行
    取走告訴人皮包，其目的係為進入告訴人房間內，取回其認
    為之前置放該處的金錢等節，應堪採信為真實。再查，被告
    經警於當日下午七時二十一分通知接受偵詢，隨即於當日下
    午七時三十分左右，持前開手提包前往警局應訊，並經告訴
    人當場點收皮包內財物，並無短少等節，亦有警詢筆錄附卷
    可按，益徵被告強取告訴人手提包，目的並非不法取得手提
    包內之財物。而告訴人於該次審判期日，亦當庭表示願意原
    諒被告，給被告一次機會等語。是以，被告主觀上，並非本
    於為自己或第三人不法取得皮包內財物之意思而強取告訴人
    之手提包，即與前開法條揭諸強奪罪之成立，應具備不法所
    有之主觀意圖等意旨相悖，自難對被告以該條罪責相繩。
五、綜上所述，現存證據既不足為不利於被告事實之認定時，參
    酌首揭判例意旨，即應為有利於被告之認定。此外，復查無
    其他積極證據足資認定被告有何搶奪之犯行。本件搶奪犯行
    既不能證明被告犯罪，應為無罪判決之諭知。
據上論斷，應依刑事訴訟法第三百零一條第一項，判決如主文。
本案經檢察官丙○○到庭執行職務
中    華    民    國    95    年    3     月    31    日
                 刑事第三庭  審判長法  官  陳振謙
                                   法  官  鍾邦久
                                   法  官  王慧娟
以上正本證明與原本無異。
如不服本判決，應於判決送達後10日內，向本院提出上訴狀。
                                   書記官  黃淑櫻
中    華    民    國    95    年    3    月    31    日


司法院資訊處製作；財團法人民間司法改革基金會備份。
